【裁判字號】    95,再易,89
【裁判日期】    950927
【裁判案由】    債務人異議之訴
【裁判全文】
臺灣高等法院民事判決                  95年度再易字第89號
再審 原 告  乙○○
訴訟代理人  錢裕國律師
再審 被 告  國泰世華商業銀行股份有限公司
法定代理人  甲○○
上列當事人間債務人異議之訴事件，再審原告對於中華民國95年
6月7本院94年度上易字第999號確定判決提起再審之訴，本院判
決如下：
    主      文
再審之訴駁回。
再審訴訟費用由再審原告負擔。
    事實及理由
一、再審原告主張略以：
  (一)再審被告前以臺灣基隆地方法院90年度直字第5236號債權憑
    證為執行名義，向基隆地方法院聲請強制執行再審原告之財
    產，惟系爭執行名義之債權業已完全清償，此有再審被告提
    出之抵押權塗銷同意書，載明已清償等情可證，復為基隆地
    方法院94年度訴字第306號判決所肯認。乃本院94年度上易
    字第999號判決（下稱原確定判決）未經任何調查，即更異
    前判，並謂：「查系爭抵押權塗銷同意書係上訴人為配合買
    受人之要求，出具予地政機關以憑辦理系爭不動產所有權移
    轉相關地政程序……要與債務清償之事實行為無關……」云
    云，然該「抵押權塗銷同意書」上既已寫明黃錫薰債務已清
    償，並有世華聯合商業銀行、代表人甲○○等之簽名蓋章，
    豈能謂為與「債務清償之事實行為無關」。又民事訴訟法第
    358條第1項亦規定「私文書經本人或其代理人簽名、蓋章或
    按耐指印或有法院或公證人之認證者，推定為真正」，系爭
    文件上既已寫明「債務已清償」並有代理人之簽名蓋章，已
    足使人相信為真正。原審無視此一現象，卻謂再審原告需舉
    證以圓其說，其適用法規顯有錯誤。
  (二)又原確定判決以證人即辦理塗銷抵押權登記之代書陳秉政模
    擬兩可之證詞，即謂再審被告並未向訴外人黃錫薰或再審原
    告出具清償證書，從而無民法第325條第3項之適用云云，惟
    查證人陳秉政業已表示塗銷證明「有可能」是原賣主（即訴
    外人黃錫薰）向原貸款銀行拿，交給新貸款銀行辦理塗銷，
    亦即有可能是訴外人黃錫薰從再審原告處取得塗銷證明（上
    有債務已清償字樣），原確定判決採納陳秉政此一證詞為判
    決理由之一部份，卻又謂再審被告並未向訴外人黃錫薰或再
    審原告出具清償證書，判決理由顯有矛盾。退萬步言，即便
    是代書陳秉政代為辦理相關手續，則在此事實中，代書陳秉
    政持抵押權塗銷同意書辦理相關程序，其於法律上之評價相
    當於債務人（即訴外人黃錫薰）之代理人，又怎能謂再審被
    告並未向訴外人黃錫薰或再審原告出具清償證書？判決理由
    前後矛盾，至為顯然。
  (三)爰依民事訴訟法第496條第1項第1款、第2款之等規定，提起
    再審之訴，並聲明求為：原確定判決廢棄。至再審被告均未
    為任何聲請、陳述。
二、按再審之訴顯無再審理由者，得不經言詞辯論，以判決駁回
    之，民事訴訟法第502條第2項定有明文。次按民事訴訟法第
    496條第1項第1款所謂適用法規顯有錯誤，係指確定判決就
    事實審法院所確定之事實適用法規顯有錯誤而言。至事實審
    法院認定事實錯誤、調查證據欠週，或判決不備理由，均與
    適用法規顯有錯誤有間，不在本款適用之列（最高法院78年
    度台再字第131號裁判意旨參照）。再審原告主張原確定判
    決有不適用法則之違法，係以原確定判決認定事實或調查證
    據欠周云云，惟其所指述者，依上開說明，均與適用法規顯
    有錯誤有間，而不在民事訴訟法第496條第1項第1款適用之
    列。況原確定判決就再審原告主張原確定判決有民事訴訟法
    第496條第1項第1款適用法規顯有錯誤之再審事由部分，已
    詳述不可採之理由（見原確定判決事實及理由欄四、五），
    足見再審原告此部分主張，顯無可採。
三、復按民事訴訟法第496條第1項第2款所謂判決理由與主文顯
    有矛盾，係指判決依據當事人主張之事實，認定其請求或抗
    辯為有理由或無理由，而於主文為相反之意思諭示，且其矛
    盾甚為顯然者而言。原確定判決於理由項下，認定再審原告
    提起上訴，非有理由，而於主文諭示駁回其上訴，並無判決
    理由與主文顯有矛盾之情形（最高法院81年度台再字第28號
    裁判意旨參照）。觀諸原確定判決主文為「原判決廢棄」等
    情，於理由中亦已論述再審原告所主張之再審事由均不可採
    之心證，實無判決理由與主文顯然矛盾情事，足徵再審原告
    此部分之主張，顯無足取。
四、綜上所述，本件再審原告依民事訴訟法第496條第1項第1款
    、第2款之規定，提起再審之訴，為顯無理由，爰不經言詞
    辯論，以判決駁回之。
五、據上論結，本件再審之訴為顯無理由，爰依民事訴訟法第78
    條判決如主文。
中    華    民    國    95    年    9     月    27    日
                    民事第十四庭
                        審判長法  官  許正順
                              法  官  張  蘭
                              法  官  魏麗娟
正本係照原本作成。
不得上訴。
中    華    民    國    95    年    9     月    29    日
                              書記官   曾瓊安


司法院資訊處製作；財團法人民間司法改革基金會備份。
